【裁判字號】    92,自,533
【裁判日期】    921024
【裁判案由】    加重誹謗
【裁判全文】
臺灣臺北地方法院刑事裁定                          九十二年度自字第五三三號
    自  訴  人  乙○○  男
    代  理  人  林鴻文律師
    被      告  甲○○  男
右列被告因加重誹謗案件，經自訴人提起自訴，本院裁定如左：
    主  文
自訴駁回。
    理  由
一、按法院或受命法官於自訴案件第一次審判期日前訊問及調查結果，如認為案件有
    刑事訴訟法第二百五十二條至第二百五十四條之情形者，得以裁定駁回其自訴，
    同法第三百二十六條第一項、第三項定有明文。徵諸上開條文之立法意旨，即係
    為避免自訴人濫用法院所擁有之強制處分權而為調查程序之發動，徒增法院之勞
    費，且為避免對無辜被告之名譽造成損害，是凡自訴案件，若法院或受命法官，
    認有依前開條文駁回自訴之必要時，於程序上自不以經訊問被告或自訴人後始得
    為之。另所謂蒐集或調查證據結果，不以開庭訊問或函查證據為必要；苟自訴人
    所提出之證據或前審所得之證據已足，經閱卷並審核證據而已有心證形成之結果
    時，自屬已有調查證據之結果。
二、本件自訴意旨略稱：自訴人為訴外人蘇惠珍之代理人暨辯護人，於九十二年一月
    二十二日及二十四日至看守所律見蘇惠珍時，蘇惠珍請自訴人於二十八日代理其
    召開記者會發表關於台肥公司民營化釋股案中所涉之不法情節，及希望檢調單位
    公正詳實調查之聲明，被告明知自訴人僅是代理蘇惠珍發言，並非自訴人之意思
    ，且蘇惠珍所指之不法情節，業經台北地檢署起訴在案，自訴人亦無任意虛捏之
    情事，然被告竟以發表書面聲明方式，向媒體宣稱「李律師於記者會所指陳本人
    涉及新瑞都相關事項，純屬虛偽，其內容皆屬道聽塗說，該李姓律師之行舉，除
    涉嫌未盡律師查證之責任，並已嚴重涉嫌刑事加重誹謗罪，本人將延請律師研商
    後加以訴追」，因認被告涉有刑法第三百十條第一項、第二項之加重誹謗罪嫌等
    語。
三、經查，自訴人係案外人蘇惠珍之辯護人，於九十二年一月二十八日召開記者會稱
    ，蘇惠珍曾告知其案情，說李明哲曾告訴蘇惠珍透過被告打點台肥案，開出五張
    分別為五百萬元的支票、金額共二千五百萬元給被告打點杯葛台肥民營化的立委
    ，且曾經給被告二千萬，而被告曾到李明哲辦公室，且告訴李明哲「要趕快處理
    、不然會出事」，李明哲又向蘇惠珍說，台肥民營化過程中被告或其他人曾去關
    說等情，有九十二年一月二十九日民眾日報影本一份附卷可參，而被告在知悉自
    訴人上開言論後，亦曾於九十二年一月二十九日在立法院舉行記者會聲明：乙○
    ○於記者會所指陳本人涉及新瑞都相關事項，純屬虛偽，其內容皆屬道聽塗說，
    乙○○之行舉，除涉嫌未盡律師查證之責任，並已嚴重涉嫌刑事加重誹謗罪，本
    人將延請律師研商後加以訴追等情，有上開民眾日報及同日中國時報影本各一紙
    附卷可參，是以被告在記者會陳稱自訴人指訴其涉及新瑞都相關事項等語，與事
    實相符而無任何虛偽之情事；再者，被告迄今並未因自訴人上開指述涉嫌新瑞都
    弊案而遭起訴，是其陳稱「乙○○於記者會所指陳本人涉及新瑞都相關事項，純
    屬虛偽，其內容皆道聽塗說」等語，顯非無稽，更何況被告上開聲明內容，僅係
    對於自身遭指述涉嫌新瑞都弊案而提出澄清、自辯，並無任何誹謗自訴人之意思
    ；而被告陳稱「乙○○之行舉，除涉嫌未盡律師查證之責任，並已嚴重涉嫌加重
    誹謗罪，本人將延請律師研商後加以訴追」等語，亦僅是認為己身名譽遭受侵害
    ，打算採取法律行動而已，並無任何誹謗之意思及誹謗之犯意存在。至自訴人雖
    指稱被告明知其僅代理蘇惠珍發言，並非自訴人本人之意思云云，然自訴人既不
    否認在記者會上為上開言論，則被告向媒體陳稱「乙○○於記者會指陳本人涉及
    新瑞都相關事項．．．」，並無不實可言，至於自訴人以蘇惠珍辯護人立場代蘇
    惠珍發言、對於發言內容是否即無須自負責任，及上開發言內容是否對被告構成
    加重誹謗罪等，乃被告對自訴人提出誹謗罪告訴時之另一爭點，惟被告既然認為
    自訴人上開言論不實而提出澄清、自辯，即非出於誹謗之意思而無誹謗可言。此
    外，復查無其他積極證據足認被告有何自訴人所指之犯行，本件被告犯罪嫌疑不
    足，揆諸前揭說明，其自訴應予駁回。
據上論結，應依刑事訴訟法第三百二十六條第三項、第二百五十二條第十款裁定如主
文。
中      華      民      國    九十二    年      十      月    二十四    日
                                臺灣臺北地方法院刑事第三庭
                                審判長法官 余學淵
                                    法  官 陳嘉琪
                                    法  官 蔡如琪
右正本證明與原本無異。
如不服本裁定應於送達後五日內向本院提出抗告狀。
                                    書記官 黃鈴容
中      華      民      國    九十二    年      十      月    二十四    日


司法院資訊處製作；財團法人民間司法改革基金會備份。
